臺灣臺中地方法院刑事裁定　　　　　　 96年度交聲字第331號
原處分機關　交通部公路總局臺中區監理所
異　議　人
即受處分人　甲○○
上列異議人即受處分人因違反道路交通管理處罰條例案件，對於
交通部公路總局臺中區監理所民國九十六年三月二十六日所為之
裁決（中監違字第裁六○－ＧＤ0000000號裁決書），聲
明異議，本院裁定如下：
    主    文
異議駁回。
    理    由
一、原處分機關略以：異議人即受處分人（下稱受處分人）甲○
    ○於民國九十六年一月八日十二時許，駕駛車牌號碼六五八
    ○－ＮＲ號自小客車，行經台中市○○區○○路三段一一一
    號處，因「肇事逃逸致他人受輕傷」違規，為台中市警察局
    第六分局員警依違反道路交通管理處罰條例第六十二條第四
    項舉發，受處分人於期限內到案提出申訴，經原舉發機關函
    復確有違規事實，本所遂於九十六年三月二十六日，以中監
    違字第裁六○－ＧＤ0000000號裁決書裁處罰鍰新臺
    幣（下同）六千元整，並吊銷駕駛執照一年，一年內禁考，
    逾期則依裁決書處罰主文裁處。
二、本件受處分人甲○○則以：本人於案發時，確實下車扶助當
    事人，並訊問肇事者有無受傷，當事人答「皮肉傷，但還能
    走，算了」；本人也給名片予當事人後離開，且本人可提供
    證人做佐證，並對此案提出深入調查聲明異議；本人並嚴重
    提出警員在案發時，有在現場嗎？根本不具在場證明，何以
    如此草率辦案，對號入座；懇請深入調查並傳喚在場證人，
    爰聲明異議云云。
三、按汽車駕駛人駕駛汽車肇事致人受傷或死亡者，應即採取救
    護措施及依規定處置，並通知警察機關處理，不得任意移動
    肇事汽車及現場痕跡證據，違反者處新臺幣三千元以上九千
    元以下罰鍰；前項駕駛人肇事致人受傷而逃逸者，吊銷其駕
    駛執照；汽車駕駛人，曾依本條例其他各條規定吊銷駕駛執
    照者，一年內不得考領駕駛執照，道路交通管理處罰條例第
    六十二條第三項前段、第四項前段、第六十七條第三項分別
    定有明文。
四、經查：本件受處分人甲○○，於九十六年一月八日十二時許
　　，駕駛車牌號碼六五八○－ＮＲ號自小客車，行經台中市○
　　○區○○路三段一一一號前欲往右變換車道路邊停車時，竟
　　疏於前方人車動態，而冒然變換車道，致撞擊同向行駛於其
　　自用小客車右側由被害人黃秀淑駕駛之車號ＳＱＹ－七四三
　　號輕型機車，使被害人黃秀淑人車倒地後，受有左側膝部疼
　　痛等傷害，詎受處分人見肇事致人受傷後，竟僅下車將被害
　　人黃秀淑之機車扶正，而未為必要之救護，且隨即駕車逃逸
　　，並為警依車牌號碼循線查獲舉發等情，有舉發違反道路交
　　通管理事件單、違反道路交通管理事件裁決書各一份，及本
　　院依職權函調之臺中市警察局第六分局九十六年四月二十日
　　中分六警交字第○九六○○一三四六五號回函及檢附之道路
    交通事故現場圖、調查報告表(一)(二)、談話紀錄表、警詢筆錄
    、臺中榮民醫院診斷證明書及現場照片等在卷可稽。且受處
    分人因本件肇事逃逸犯行，業經臺灣臺中地方法院檢察署檢
    察官於九十六年五月二十五日以九十六年度偵字第七三九九
    號提起公訴，並經本院於九十六年九月二十七日以九十六年
    度交訴字第一六九號判決甲○○駕駛動力交通工具肇事，致
    人傷害而逃逸，處有期徒刑捌月，減為有期徒刑肆月，如易
    科罰金，以新台幣壹仟元折算壹日在案，此經本院依職權調
    閱上開案卷查證無訛，並有該起訴書、刑事判決附卷可稽。
    雖受處分人以上開情詞置辯，惟查：
  (一)據被害人黃秀淑於警詢供述：該駕駛有下車，對方下車後伊
    叫他先把機車扶正，伊說腳部有受傷，對方完全沒有講話就
    上車加速逃逸現場。當時是有路人幫伊記下車號等語，核與
    受處分人於警詢供述自承事發後未報警處理就離開乙節相符
    。
  (二)據證人即被害人黃秀淑於本院九十六年度交訴字第一九六號
    審理中具結證稱：「我於文心路風尚咖啡館前發生車禍，被
    告（即本件受處分人）開車撞到我，他有下車，我被機車壓
    到，他有幫我將機車扶起來，我告訴他說我的腳在流血，他
    聽完後就上車，我以為他是要將車停好，結果他將車駛離。
    我有記下被告的車牌號碼，另路旁的人也有幫我記下車牌號
    碼，我才告訴警察被告的車子號碼。我並沒有被告的名片，
    被告說他在警察局有拿名片出來，但我並沒有拿到，是我自
    己報警，沒有叫救護車…被告將我扶起時，我有將褲子掀起
    來給他看傷口。被告沒有問我需要不需要叫救護車，也沒有
    告訴被告說不要緊、沒有關係，不用看醫生，我只有告訴被
    告說我的腳在流血」等語，核與證人即通知受處分人至警局
    製作筆錄之員警富大地於本院九十六年度交訴字第一九六號
    案件審理中證述之：「由被害人提供車號，查到登記車主姓
    名及車主的電話，再以電話通知被害到案說明，被害人除提
    供車號外，並無提供其他嫌疑人之資料供查證」等情相符（
    見本院九六交訴一九六號卷第五三-五四頁），顯見受處分
    人之上開辯解，應屬卸責之詞，與事實不符。
  (三)雖於本院九十六年度交訴字第一九六號審理中經證人劉盛宥
    證稱：「當天在被告車上，事故發生後，被告有下車察看攙
    扶被害人，且拿一張類似名片的東西給被害人」等語（見本
    院上開卷第三九-四二頁），然受處分人於警詢時自承：「
    車上只有一人」等語（見警卷第三頁），證人黃秀淑亦證稱
    ：「當時擦撞發生在白天，我看被告車子看得很清楚，我從
    車窗看進去，車內並無其他人，只有被告一人駕車而以」等
    語（見本院卷第三六頁），則證人劉盛宥於案發當日是否確
    實在上開肇事之自小客車內，猶有可疑；再者，按道路交通
    管理處罰條例第六十二條第三、四項之立法意旨，乃係科以
    肇事者須即採取救護或其他必要措施，並應向警察機關報告
    之義務，以防因就醫延誤致生無謂之傷亡，並俾得通知傷亡
    者家屬到場，以明責任，是凡肇事人於行車肇事致人受傷或
    死亡，未即採取救護或其他必要措施，並向警察機關報告，
    即駕車駛離現場者，均應依該規定處罰，至其嗣是否受刑事
    訴追及對肇事之發生有無過失，對其因違反上開規定而應受
    處罰，並不生影響。是以，該等規定係立法者認駕駛人駕車
    肇事後，倘能將被害人即時救護，或留在現場處理，避免後
    車再次撞擊傷者，均可減輕或避免被害人之傷亡，此攸關社
    會大眾生命、身體之安全，因而將駕車肇事逃逸行為，明文
    規定為犯罪行為加以處罰。該第四項規定之所謂「逃逸」，
    非指行為人有積極「逃亡、隱匿」等阻礙犯罪偵查行為，而
    係指行為人不留在肇事現場為即時救護、避免後車再度撞擊
    或協助相關人員迅速處理事故而離去之行為，蓋此一離去行
    為可能使因肇事所發生之損害有再度擴大之危險（參最高法
    院九十五年度台上字第二一九三號刑事判決意旨參照）。本
    件受處分人於下車察看之際，已明知被害人黃秀淑因車禍事
    故受有傷害，雖下車察看，卻未通知救護車採取救護或其他
    必要措施，並向警察機關報告或留下聯絡電話、地址，即逕
    行離開肇事現場，遺留受傷之被害人黃秀淑獨自一人在場，
    不論其是否有交付名片一張予黃秀淑，業已產生擴大黃秀淑
    傷害之危險（蓋縱使有交付名片，也僅有利於事後商討賠償
    之進行，對於傷者現場之救護，並無實際助益），且其嗣後
    係因警察依據被害人黃秀淑所抄錄之車牌方循線查獲，受處
    分人有肇事逃逸之犯行已甚灼然。而被害人黃秀淑因本件車
    禍事故受有左膝前側擦傷之傷害，亦有行政院國軍退除役官
    兵輔導委員會台中榮民總醫院診斷證明書一紙及事故現場照
    片九張附於本院上開九十六年度交訴字第一九六號案件卷內
    可稽，本件受處分人肇事逃逸之事證已徵明確。原處分機關
    根據原舉發機關舉發之受處分人違規事實，依道路交通管理
    處罰條例第六十二條第三項前段、第四項前段、第六十七條
    第三項之規定，裁處罰鍰六千元整，並吊銷駕駛執照一年，
    一年內禁考之處分，尚無不合，受處分人聲明異議為無理由
    ，應予駁回。
五、據上論斷，應依道路交通管理處罰條例第八十七條第二項、
    道路交通案件處理辦法第十九條，裁定如主文。
中　　華　　民　　國　　96　　年　　10　　月　　4 　　日
                  交通法庭  法  官  賴恭利
上正本證明與原本無異。
如不服本裁定應於送達後五日內向本院提出抗告狀。
                            書記官  鐘麗芳
中　　華　　民　　國　　96　　年　　10　　月　　4 　　日
